【裁判字號】    92,上易,2032
【裁判日期】    920822
【裁判案由】    侵占等
【裁判全文】
臺灣高等法院刑事判決                          九十二年度上易字第二０三二號
    上  訴  人  臺灣板橋地方法院檢察署檢察官
    被      告  乙○○
右上訴人因被告侵占等案件，不服臺灣板橋地方法院九十二年度易字第一四三二號，
中華民國九十二年五月三十日第一審判決（起訴案號：臺灣板橋地方法院檢察署九十
二年度偵字第五一七三號、第七二二四號），提起上訴，本院判決如左：
    主  文
原判決撤銷。
乙○○意圖為自己不法之所有，而侵占自己持有他人之物，科罰金伍仟元，如易服勞
役，以佰元折算壹日。
    事  實
一、緣王宏瑋、朱榮豪及乙○○係分別擔任設在台北縣蘆洲市○○路二九○巷十五號
    一樓「萊得美國際企業股份有公司」台北分公司之業務主任及業務員等職務，其
    三人並共同負責對外徵招業務員之業務，適甲○○前往該公司應徵職位，王宏瑋
    、朱榮豪及乙○○遂於民國九十一年十月十二日，承租小哥巴士公司所有之遊覽
    車，與甲○○一同前往台中總公司面試，嗣乙○○向甲○○表示上課期間不能使
    用行動電話，甲○○因此將其使用之摩托羅拉（MOTOROLA）牌行動電話手機一支
    （插有0000000000號ＳＩＭ門號卡一張）交付乙○○保管，嗣於同月
    十三日晚上返回台北途中，其三人與甲○○因為抽菸問題致生口角爭執，甲○○
    心生不滿，將該遊覽車之車窗打破（毀損部分未據告訴），嗣於同年月十四日凌
    晨一時四十分許，該遊覽車駛至台北縣蘆洲市○○路與復興路口處下車後，王宏
    瑋、朱榮豪及乙○○為對甲○○追討車窗賠償問題，雙方一言不合而互相徒手毆
    打對方（傷害部分均已撤回告訴）。詎乙○○意圖為自己不法之所有，取走上開
    行動電話手機一支後，在不詳時地，將該手機一支據為己有，而拒不返還甲○○
    。
二、案經甲○○訴由臺北縣政府警察局蘆洲分局報請臺灣板橋地方法院檢察署檢察官
    偵查起訴。
    理  由
一、訊據被告乙○○固坦承於右揭時地取走上開行動電話手機一支，迄未歸還甲○○
    等情不諱，惟否認有侵占之犯行，辯稱：伊將上開手機帶回去後放在伊機車之車
    箱內，雖然甲○○的父親一直要伊歸還該手機，但因伊害怕甲○○會報復，所以
    不敢歸還該手機，隔約六天後伊才發現該手機失竊，伊無侵占該手機之意思云云
    。惟查：右揭被告侵占上開手機之事實，業據告訴人甲○○於原審指訴甚詳，並
    經同案王宏瑋、朱榮豪於原審陳述屬實。又被告自承伊未曾將上開手機失竊乙事
    向警方報案，按被告取走上開手機後，如害怕甲○○報復而不敢親自歸還該手機
    ，自可委託他人或郵寄送交甲○○，豈有獲知甲○○之父親多次要求其歸還該手
    機後，仍置之不理，又未於失竊後報警處理，是其所辯有違常情事理，殊難憑信
    。綜上所述，本案事證已甚明確，被告之犯行應堪認定。
二、核被告所為，係犯刑法第三百三十五條第一項之侵占罪。
三、原審以被告罪證明確予以論罪科刑，固非無見，惟查：原判決以被告事後已與告
    訴人甲○○達成民事和解為由，宣告緩刑二年，但被告並未履行和解條件，已據
    告訴人甲○○之父林德雄於本院陳明，且為被告所不爭，檢察官循告訴人甲○○
    之請求提起上訴，其上訴意旨亦指摘及此，檢察官之上訴為有理由，自應由本院
    將原判決撤銷改判。爰審酌被告之犯罪目的、手段、所侵占之財物價值不高、惟
    犯後未能坦承犯行等一切情狀，科處罰金五千元，並諭知易服勞役之折算標準。
四、公訴意旨另以：九十一年十月十四日凌晨一時四十分許，上開遊覽車駛至台北縣
    蘆洲市○○路與復興路口處下車後，被告乙○○與王宏瑋、朱榮豪為對甲○○追
    討車窗賠償問題，致雙方一言不合，而互相以徒手毆打對方，致甲○○受有頭部
    、背部及腳部擦挫傷，案經甲○○提出告訴，因認被告乙○○另涉犯刑法第二百
    七十七條第一項傷害罪嫌。惟按告訴乃論之罪，告訴人於第一審辯論終結前得撤
    回其告訴，又告訴經撤回者，應諭知不受理之判決，刑事訴訟法第二百三十八條
    第一項、第三百零三條第三款分別定有明文。查本件告訴人甲○○告訴被告乙○
    ○傷害案件，起訴書認被告乙○○係觸犯刑法第二百七十七條第一項之罪，依同
    法第二百八十七條前段之規定，須告訴乃論。茲據告訴人甲○○於原審具狀撤回
    告訴，依照首開說明，此部分本應諭知不受理之判決。惟公訴意旨認此部分與被
    告所犯前揭侵占罪間，具有牽連犯之裁判上一罪關係，爰不另為公訴不受理之諭
    知。
據上論斷，應依刑事訴訟法第三百六十九條第一項前段、第三百六十四條、第二百九
十九條第一項前段，刑法第三百三十五條第一項、第四十二條第二項，罰金罰鍰提高
標準條例第一條前段、第二條，判決如主文。
本案經檢察官呂光華到庭執行職務。
中      華      民      國    九十二    年      八      月    二十二    日
                              臺灣高等法院刑事第二十四庭
                                  審判長法  官  陳  貽  男
                                        法  官  徐  世  禎
                                        法  官  李  世  貴
右正本證明與原本無異。
不得上訴。
                                        書記官  魏  汝  萍
中      華      民      國    九十二    年      八      月    二十二    日
附錄：本案論罪科刑法條全文
  刑法第三百三十五條
    意圖為自己或第三人不法之所有，而侵占自己持有他人之物者，處五年以下有期
    徒刑、拘役或併科一千元以下罰金（罰金數額已提高為十倍）。
    前項之未遂犯罰之。


司法院資訊處製作；財團法人民間司法改革基金會備份。
